臺灣苗栗地方法院刑事判決
111年度訴字第418號
公  訴  人  臺灣苗栗地方檢察署檢察官
被      告  何在興




上列被告因妨害秩序案件，經檢察官提起公訴（110年度偵字第4
992號），因被告於本院準備程序中，就被訴之事實為有罪之陳
述，經本院告知簡式審判程序意旨，並聽取當事人之意見後，本
院合議庭裁定改依簡式審判程序審理，判決如下：
    主    文
何在興共同犯在公共場所聚集三人以上下手實施強暴，因而致生
公眾往來之危險罪，處有期徒刑陸月，如易科罰金，以新臺幣壹
仟元折算壹日。
    犯罪事實
一、吳明川（由本院另行審結）與林明珍（涉犯殺人未遂及妨害
    秩序罪嫌部分，另經檢察官為不起訴處分）為男女朋友，吳
    明川因不滿蔡建旻與林明珍間之感情糾紛，遂由林明珍邀約
    蔡建旻於民國110年6月29日21時許，至苗栗縣○○市○○路00號
    前見面；吳明川見蔡建旻出現在上址，遂前往上址3樓員工
    宿舍，邀約何在興、郭家辰（由本院另行審結）一同至路旁
    與蔡建旻談判，何在興、郭家辰遂與吳明川共同基於在公共
    場所聚集三人以上下手實施強暴之犯意聯絡下樓，吳明川並
    自上址2樓廚房攜帶西瓜刀1把；嗣吳明川、何在興、郭家辰
    於公共場所之人行道，聚集達3人以上後，先由吳明川質問
    蔡建旻、並持西瓜刀朝蔡建旻背部揮砍1次，何在興再拿取
    上開西瓜刀，朝蔡建旻右手揮砍1次，郭家辰則持路旁撿拾
    之棍棒毆打蔡建旻腹部3次，造成蔡建旻受有背部刀傷、左
    肩胛骨開放性骨折之傷害（涉犯傷害罪嫌部分，未據告訴）
    ，並致生公眾往來之危險；蔡建旻則逃離現場。嗣蔡建旻因
    失血昏迷，經送醫後報警處理，始循線查悉上情。
二、案經苗栗縣警察局頭份分局報告臺灣苗栗地方檢察署檢察官
    偵查起訴。
    理    由
壹、證據能力之說明
    本件被告何在興所犯非死刑、無期徒刑或最輕本刑有期徒刑
    三年以上之罪，亦非高等法院管轄第一審案件，且於準備程
    序進行中，被告先就被訴事實為有罪之陳述，經告以簡式審
    判程序之旨，並聽取當事人之意見後，本院依刑事訴訟法第
    273條之1第1項之規定，裁定由受命法官獨任進行簡式審判
    程序，是本件之證據調查，依刑事訴訟法第273條之2規定，
    不受同法第159條第1項、第161條之2、第161條之3、第163
    條之1及第164條至第170條規定之限制，合先敘明。
貳、實體方面
一、上開犯罪事實，訊據被告於警詢、偵查、本院準備程序及審
    理中均坦承不諱，核與同案被告郭家辰、證人王朝福、黃莉
    婷、陳文濱、蔣心茹、林佑昇於警詢時證述之情節大致相符
    （見他卷第105至111頁，偵卷第19至68頁），並有監視器錄
    影畫面翻拍照片、現場照片、衛生福利部苗栗醫院診斷證明
    書、病歷資料、111年1月7日苗醫醫行字第1100002232號函
    附卷可考（見偵卷第71、115至121、161至183、231頁），
    足認被告之任意性自白與事實相符，洵值採信。故本案事證
    明確，被告犯行堪以認定，應予依法論科。
二、論罪科刑：
  ㈠核被告所為，係犯刑法第150條第2項第2款、第1項後段之在
    公共場所聚集三人以上下手實施強暴因而致生公眾往來之危
    險罪。
  ㈡被告與同案被告吳明川、郭家辰間，就本案犯行有犯意聯絡
    及行為分擔，應論以共同正犯。
  ㈢按刑法第150條第1項規定：「在公共場所或公眾得出入之場
    所聚集三人以上，施強暴脅迫者，在場助勢之人，處一年以
    下有期徒刑、拘役或十萬元以下罰金；首謀及下手實施者，
    處六月以上五年以下有期徒刑」；同條第2項則規定：「犯
    前項之罪，而有下列情形之一者，得加重其刑至二分之一：
    一、意圖供行使之用而攜帶兇器或其他危險物品犯之。二、
    因而致生公眾或交通往來之危險」。是就該條第2項規定，
    係就犯罪類型變更之個別犯罪行為得裁量予以加重，成為另
    一獨立之罪名，屬於刑法分則加重之性質。而依上述規定，
    法院對於行為人所犯刑法第150條第2項各款之罪，是否加重
    其刑，本有自由裁量之權。本院審酌被告已坦承犯行，並多
    次表明願與被害人和解，然因被害人於偵、審程序均未到庭
    而未能成立；而本案犯行發生時間為晚間9時許，並非人車
    往來頻繁時段，且依照卷附監視器錄影畫面截圖所示（見偵
    卷第115至121頁），事發時周圍並無密集人車經過，對於社
    會秩序之侵擾尚非鉅大，認未加重前之法定刑即足以評價被
    告之犯行，尚無加重其刑之必要，併予敘明。
  ㈣爰以行為人之責任為基礎，審酌被告前因公共危險案件經法
    院判處罪刑確定且執行完畢之素行（見卷附臺灣高等法院被
    告前案紀錄表，又檢察官未就被告有無構成累犯、或是否加
    重其刑一事主張或具體指出證明方法，依照最高法院刑事大
    法庭110年度台上大字第5660號裁定理由，本院爰不予調查
    、審斷），於本案事發時僅因友人與被害人發生糾紛，竟不
    思以和平理性之方式化解爭執，貿然在公共場所之道路旁，
    與同案被告吳明川、郭家辰一同持刀械、棍棒朝被害人揮打
    ，致被害人受有傷害，更危害公眾安寧、妨害社會秩序，實
    非可取；兼衡被告犯後尚能坦認犯行、反省己過，並多次表
    示願與被害人和解（但因被害人於偵、審程序中均未到庭而
    未能成立）、態度尚佳，及犯罪之動機、目的、手段、被告
    就本案之參與程度，自述國小畢業之智識程度，現擔任搬運
    工、每月收入約35,000元之家庭生活狀況等一切情狀（見本
    院卷第81頁），量處如主文所示之刑，並諭知易科罰金之折
    算標準，以資懲儆。
三、沒收部分：
　　扣案之西瓜刀1把，雖係被告實行本案犯行所用之物，然被
    告供稱係同案被告吳明川拿到現場、並非其所有（見本院卷
    第79頁），復無證據證明該物為被告所有、或被告對該物享
    有事實上處分權，亦非違禁物，本院自均無從對被告宣告沒
    收。　　
據上論斷，應依刑事訴訟法第273條之1第1項、第299條第1項前
段，刑法第28條、第150條第2項第2款、第1項後段、第41條第1
項前段，判決如主文。
本案經檢察官姜永浩提起公訴，檢察官林宜賢到庭執行職務。
中　　華　　民　　國　　111 　年　　9 　　月　　21　　日
                  刑事第三庭  法  官  申惟中
以上正本證明與原本無異。　　　　　　　　　　　　　　　　如不服本判決應於收受判決後20日內向本院提出上訴書狀，並應敘述具體理由。其未敘述上訴理由者，應於上訴期間屆滿後20日內向本院補提理由書(均須按他造當事人之人數附繕本)「切勿逕送上級法院」。告訴人或被害人如對本判決不服者，應具備理由請求檢察官上訴，其上訴期間之計算係以檢察官收受判決正本之日期為準。　　　　　　　　　　　　　　　　　　　　　　　    　　　　　　　　　　　　　書記官　陳邦旗　　　　　　
中　　華　　民　　國　　111 　年　　9 　　月　　21　　日

附錄本案論罪科刑法條：
中華民國刑法第150條
在公共場所或公眾得出入之場所聚集三人以上，施強暴脅迫者，
在場助勢之人，處 1 年以下有期徒刑、拘役或10萬元以下罰金
；首謀及下手實施強暴脅迫者，處6月以上5年以下有期徒刑。
犯前項之罪，而有下列情形之一者，得加重其刑至二分之一：
一、意圖供行使之用而攜帶兇器或其他危險物品犯之。
二、因而致生公眾或交通往來之危險。